臺灣士林地方法院民事判決
109年度重訴字第514號
原      告  高燦圖  
訴訟代理人  陳明宗律師
複代理人    王振屹律師
            蔡爵陽律師
被      告  黃青陽  
訴訟代理人  黃彩晏  
            蘇柏瑞律師
上列當事人間請求分割共有物事件，本院於民國111年7月6日言
詞辯論終結，判決如下：
    主      文
原告之訴駁回。
訴訟費用由原告負擔。    
    事實及理由
一、原告主張：兩造共有坐落新北市○○區○○段000地號土地（下
    稱系爭土地），應有部分各為2分之1，系爭土地無法令限制
    不能分割，或因使用目的而不得分割之情事，兩造亦未訂有
    不分割契約，爰依民法第823條第1項規定，請求准予分割。
    分割方法部分，因原告所有之門牌號碼新北市○○區○○○街00
    巷00號房屋及被告所有之同路段17號房屋（下分稱17號、19
    號房屋）皆坐落於系爭土地，而17、19號房屋各自獨立未相
    通，具構造及使用上之獨立性，故參考17、19號房屋各自坐
    落位置及建築法規要求，主張以起訴狀附圖所示方式原物分
    割，附圖編號A部分由原告取得，B部分則由被告取得。
二、被告則以：系爭土地為17、19號房屋之建築基地，如為分割
    ，應會使17、19號房屋不符合當時之建蔽率上限規定，且違
    反建築基地法定空地分割辦法（下稱系爭分割辦法），應不
    得分割等語。答辯聲明：原告之訴駁回。
三、兩造不爭執事項：17、19號房屋分別為被告、原告所有，係
    以系爭土地及同區段417地號土地（重測前地號分別為小八
    里坌子段外北勢小段253、253-2地號）為基地所建造，系爭
    土地為兩造共有，同區段417地號土地為原告單獨所有（本
    院卷第83頁）。
四、本院判斷：
(一)按民法第823條第1項本文規定：「各共有人，除法令另有規
    定外，得隨時請求分割共有物。」，是如有法令所定限制分
    割之情事，原告請求分割共有物，即不應准許。
(二)復按，建築法第11條規定：「本法所稱建築基地，為供建築
    物本身所占之地面及其所應留設之法定空地。建築基地原為
    數宗者，於申請建築前應合併為一宗。前項法定空地之留設
    ，應包括建築物與其前後左右之道路或其他建築物間之距離
    ，其寬度於建築管理規則中定之。應留設之法定空地，非依
    規定不得分割、移轉，並不得重複使用；其分割要件及申請
    核發程序等事項之辦法，由中央主管建築機關定之。」。又
    依上開母法授權所定之系爭分割辦法，其第3條規定：「建
    築基地之法定空地併同建築物之分割，非於分割後合於左列
    各款規定者不得為之。一、每一建築基地之法定空地與建築
    物所占地面應相連接，連接部分寬度不得小於二公尺。二、
    每一建築基地之建蔽率應合於規定。但本辦法發布前已領建
    造執照，或已提出申請而於本辦法發布後方領得建造執照者
    ，不在此限。三、每一建築基地均應連接建築線並得以單獨
    申請建築。四、每一建築基地之建築物應具獨立之出入口。
    」、第5條第1項規定：「申請建築基地法定空地分割，應檢
    附直轄市、縣市主管建築機關准予分割之證明文件。」，以
    取得主管建築機關准予分割證明文件，作為准予分割之先決
    要件，乃符合建築法第1條實施建築管理，以維護公共安全
    、公共交通、公共衛生及增進市容觀瞻之立法宗旨，應認符
    合同法第11條第3項之授權，具有法拘束力。
(三)經查，系爭土地屬17、19號房屋之建築基地，其分割應依系
    爭分割辦法，及依該辦法第7條第2項所定之「建築基地法定
    空地分割證明申請核發程序」（下稱系爭核發程序）辦理，
    有新北市政府工務局函覆本院說明可稽（本院卷第189頁）
    。惟兩造自承尚未取得系爭分割辦法第5條第1項所定之主管
    建築機關准予分割證明文件（本院卷第84頁），根據上開說
    明，原告請求分割，自不應准許。
(四)原告雖稱依系爭核發程序第2條及附註1，應由全體共有人即
    兩造名義申請准予分割證明，但被告不願配合，故而未能取
    得等語（本院卷第256頁）。惟查系爭核發程序第2條第1款
    係規定應備具申請書，附註1亦僅規定申請人應以土地所有
    權人名義為之，其在二人以上時應造列名冊。未見有明文要
    求須全體共有人為申請。縱主管建築機關認為系爭核發程序
    上開規定即係要求須全體共有人為申請，則為主管建築機關
    是否錯誤解釋系爭核發程序，或系爭核發程序是否違反系爭
    分割辦法，甚或是否增加建築法所無限制之問題，原告應依
    法循行政爭訟程序以為救濟。又縱若行政爭訟程序救濟結果
    ，仍必須全體共有人為申請，原告亦非不得訴請被告配合辦
    理。仍需待取得准予分割證明，原告始得請求分割系爭土地
    。併予指明。
五、綜上所述，原告依民法第823 條第1 項本文規定，請求分割
    系爭土地，為無理由，應予駁回。
六、本件事證已臻明確，兩造其餘主張、陳述及所提之證據暨攻
    擊防禦方法，經核與判決結果無影響，毋庸再一一審酌，附
    此敘明。
七、結論：本件原告之訴為無理由，依民事訴訟法第78條，判決
    如主文。
中　　華　　民　　國　　111 　年　   8　　月　　12　　日
                  民事第四庭  法  官  劉家昆
以上正本係照原本作成。
如對本判決上訴須於判決送達後20日內向本院提出上訴狀。如委
任律師提起上訴者，應一併繳納上訴審裁判費。
中　　華　　民　　國　　111 　年　　 8  　月　　12 　 日
                              書記官  黎隆勝